臺灣高等法院臺南分院刑事判決
111年度上訴字第632號
上  訴  人  
即  被  告  陳文彬





選任辯護人  陳進長律師
上列上訴人即被告因違反槍砲彈藥刀械管制條例等案件，不服臺
灣臺南地方法院110年度訴字第1161號中華民國111年2月23日第
一審判決（起訴案號：臺灣臺南地方檢察署110年度營偵字第130
4號、第1340號），提起上訴，本院判決如下：
    主  文
上訴駁回。
    事實及理由
一、按民國110年6月16日修正公布、同月18日施行之刑事訴訟法
    第348條規定：「上訴得對於判決之一部為之。對於判決之
    一部上訴者，其有關係之部分，視為亦已上訴。但有關係之
    部分為無罪、免訴或不受理者，不在此限。上訴得明示僅就
    判決之刑、沒收或保安處分一部為之」。次按同日修正公布
    、施行之刑事訴訟法施行法第7條之13規定：「中華民國110
    年5月31日修正通過之刑事訴訟法施行前，已繫屬於各級法
    院之案件，於施行後仍適用修正前刑事訴訟法第348條規定
    ；已終結或已繫屬於各級法院而未終結之案件，於施行後提
    起再審或非常上訴者，亦同」。又按判決後提起上訴，應以
    其提起上訴而繫屬於上訴審法院時，刑事訴訟法第348條是
    否已經修正施行，作為究應適用修正後或修正前規定以決定
    其上訴範圍之時點依據（最高法院110年度台上大字第5375
    號裁定意旨參照）。查本案係於上開規定修正施行後之111
    年5月18日始繫屬於本院，有臺灣臺南地方法院111年5月16
    日南院武刑收110訴1161字第1110019153號函其上所蓋本院
    收文戳章（本院卷第3頁）在卷可稽，是本案上訴之效力及
    其範圍，應依現行刑事訴訟法第348條規定判斷，合先敘明
    。
二、原審係就被告所犯非法持有非制式手槍、恐嚇危害安全等罪
    ，分別判處罪刑，被告就量刑部分提起上訴，檢察官未上訴
    。而被告就其所上訴之恐嚇危害安全罪（即原判決事實欄二
    ）部分，已於本院111年6月9日準備程序時當庭撤回上訴（
    本院卷第86、99頁）。從而，本案審理範圍，並不包括被告
    被訴恐嚇危害安全（即原判決事實欄二）部分。
三、又原審於111年2月23日以110年度訴字第1161號判決判處被
    告犯非法持有非制式手槍罪，處有期徒刑5年4月，併科罰金
    新臺幣（下同）5萬元，罰金如易服勞役，以1千元折算1日
    ，及為相關沒收之宣告。被告不服而以原審量刑過重為由提
    起上訴，檢察官則未上訴，經本院當庭向被告及辯護人確認
    上訴範圍，皆稱僅就原判決量刑部分上訴，對於原判決認定
    之犯罪事實、罪名及沒收，均表明未在上訴範圍（本院卷第
    86-87、144-145頁），足見被告對於本案請求審理之上訴範
    圍僅限於量刑部分（含槍砲彈藥刀械管制條例第18條第4項
    前段、刑法第59條部分）。揆諸前開說明及新修正條文之規
    定，本案量刑部分與原判決犯罪事實、罪名及沒收之認定，
    可以分離審查，因此，本院爰僅就原判決量刑部分（含槍砲
    彈藥刀械管制條例第18條第4項前段、刑法第59條部分）加
    以審理，其他關於本案犯罪事實、罪名及沒收等，則不在本
    院審理範圍，先予說明。
四、因被告表明僅就原判決關於量刑部分（含槍砲彈藥刀械管制
    條例第18條第4項前段、刑法第59條部分）提起上訴，故有
    關本案之犯罪事實、論罪（所犯罪名、罪數關係）及沒收部
    分之認定，均如第一審判決所記載（如附件）。
五、被告上訴意旨（含辯護人辯護意旨）略以：㈠被告已供出本
    案槍彈來源係透過「黃昭銘」向綽號「西瓜」所購買，並提
    供「黃昭銘」LINE帳號及約略住所，因警察機關的消極不作
    為而無法查獲「黃昭銘」，不應將此不利益歸諸於被告，故
    本件應有槍砲彈藥刀械管制條例第18條第4項前段減刑規定
    之適用。㈡被告係經營汽車保養廠維生，汽車保養廠位處偏
    僻、人煙稀少，夜晚極易成為治安死角，萬一發生意外，恐
    將對被告之生命、身體安全造成極大危害，因此被告才會購
    入本案槍彈以作防身之用，實無將本案槍彈作為恐嚇他人生
    命、身體安全之工具。復被告係因告訴人姜龍生承攬其母鐵
    皮屋搭建工程，與告訴人有工程款給付糾紛，且告訴人不僅
    將工程停擺，甚至向被告母親請領追加款170萬元，被告在
    無法聯繫到告訴人，而於盛怒下，始持槍朝告訴人車輛開槍
    以為洩憤，希望告訴人能出面處理糾紛，故被告該行為事出
    有因，並非無故朝告訴人車輛開槍。又被告事後深感懊悔，
    自案發後，承認錯誤並配合偵查，且取得告訴人之諒解，足
    徵被告確有悔意。再者，槍砲彈藥刀械管制條例於109年6月
    12日修正公布施行，本件雖應適用新法，然一律用新法的刑
    度來量處，對被告似乎不公平，故應審酌舊法的刑度，在量
    刑上予以適當的處置。從而，被告之犯行容有情堪憫恕之處
    ，請依刑法第59條規定酌減其刑云云。
六、經查：
　㈠按槍砲彈藥刀械管制條例第18條第4項前段規定：「犯本條例
    之罪，於偵查或審判中自白，並供述全部槍砲、彈藥、刀械
    之來源及去向，因而查獲或因而防止重大危害治安事件之發
    生者，減輕或免除其刑。」是犯上開條例之罪，須於偵查或
    審判中自白，並供述全部槍砲、彈藥、刀械之來源及去向（
    僅有來源而無去向，或僅有去向而無來源者，祇要供述全部
    來源，或全部去向），因而使調查或偵查犯罪之公務員據以
    對之發動調查或偵查程序，並因此而確實查獲其人、其犯行
    ，或因而防止重大危害治安事件之發生者，始得依上述規定
    減輕或免除其刑。至有無因此而確實查獲其人、其犯行，須
    視個案調查或偵查之情形及結果而定（最高法院111年度台
    上字第1148號判決意旨參照）。查被告固於偵查、審判時均
    自白本件非法持有槍彈之犯行，且於警詢時供稱：（你犯案
    用的槍枝、子彈是從何而來？）是向綽號「西瓜」之男子購
    買。（你是於何時？在何地？向綽號「西瓜」之男子購買手
    槍及子彈？）大約於107年之夏天，在○○區○○寮附近堤防與
    綽號「西瓜」之男子交易。（綽號「西瓜」之男子之真實姓
    名？聯絡電話？）我不知道，我是透過綽號「阿明」之朋友
    與綽號「西瓜」之男子聯繫的。（綽號「阿明」之朋友真實
    姓名？聯絡電話？）我曾聽他的女友叫他「黃昭明」（音譯
    ），但我不知道如何書寫，我只有他的LINE，他的LINE暱稱
    為「明」，我曾去他住處附近參加過他親戚的婚禮，所以知
    道他住在○○區，但不知道確切的地址等語（警卷第192頁）
    。惟經原審函詢臺南市政府警察局學甲分局，該局函覆略以
    ：「被告已向本分局供述購買槍、彈之對象，惟其身分尚未
    能確認，本分局目前持續追查中」等情，有該局111年1月2
    日南市警學偵字第1100704323號函1份（原審卷第151頁）可
    參；且經本院再次函詢臺南市政府警察局學甲分局，亦函覆
    稱：「被告所供述之槍彈來源為『黃昭銘』提供，因『黃昭銘』
    僅為音譯，渠真實姓名、年籍資料、聯絡電話…等資訊均不
    詳，本分局無法進一步調查，故未因被告之供述而查獲槍彈
    來源」等情，有該局111年6月14日南市警學偵字第11103419
    29號函1份（本院卷第119頁）可考。又被告雖提供本案槍彈
    來源者之音譯姓名、約略住處及LINE帳號，然尚難僅以此等
    模糊、不確定之證據，據以要求檢警必定查獲「黃昭銘」。
    揆之前揭判決意旨，本件並無因被告之供述而查獲其槍枝及
    子彈來源之情事，核與槍砲彈藥刀械管制條例第18條第4項
    前段之減刑規定要件不符。從而，被告上訴主張：本件應依
    槍砲彈藥刀械管制條例第18條第4項前段規定減刑云云，應
    屬無據。至辯護人雖聲請函詢臺南市政府警察局學甲分局是
    否有依被告所提供「黃昭銘」之LINE帳號及約略住所，確認
    「黃昭銘」之真實身分並傳喚說明，然臺南市政府警察局學
    甲分局依被告所提供「黃昭銘」之相關資料，並未能確認「
    黃昭銘」之真實身分，已如前述，故此部分應無再行調查之
    必要，附此敘明。
　㈡按刑之量定，為求個案裁判之妥當性，法律固賦予法院裁量
    權，但此項裁量權之行使，除應依刑法第57條規定，審酌行
    為人及其行為等一切情狀，為整體之評價，並應顧及比例原
    則與平等原則，使罪刑均衡，輕重得宜，以契合社會之法律
    感情。又刑法第59條之酌量減輕其刑，必於犯罪之情狀，在
    客觀上足以引起一般之同情，認為顯可憫恕，且即予宣告法
    定最低度之刑，猶嫌過重者，始有其適用。查槍枝係具有高
    度殺傷力之武器，故法律明文禁止製造、持有，並課以重刑
    ，以維護社會治安，保障人民生命、身體、自由及財產等之
    安全。被告知悉槍彈之危險性，卻仍持有具有殺傷力之槍枝
    、子彈，實有危害於社會治安，並對人民之生命身體安全構
    成潛在威脅，惡性非輕，難認有何顯可憫恕之情。復次，被
    告係持有非制式手槍1枝及非制式子彈34顆，其持有之子彈
    數量非少，且被告實際上亦持本案槍彈為恐嚇危害安全之犯
    行，其所為對於他人生命、身體、財產之安全已造成危害、
    風險，並損及社會秩序。又被告前因違反槍砲彈藥刀械管制
    條例案件，經臺灣宜蘭地方法院以90年度訴字第138號判決
    判處有期徒刑1年2月（併科罰金4萬元）確定，有該判決1份
    (原審卷第109-111頁)、臺灣高等法院被告前案紀錄表可稽
    。再者，為使違法槍砲之管制作為更臻嚴密，並遏阻非制式
    槍砲氾濫情形，以確保人民之生命、身體、自由及財產安全
    ，而為本次槍砲彈藥刀械管制條例之修法（槍砲彈藥刀械管
    制條例第4條之修正理由說明），故尚不得以被告非法持有
    槍彈之期間橫跨新舊法（行為之繼續，其前後之持有行為，
    為實質上一罪，應以行為終了時之法律為行為時法，不生新
    舊法比較適用之問題），並行為終了時之法律（新法）較舊
    法之法定刑為高，而認有所謂情堪憫恕之情形。據上，可認
    被告本案犯罪情節在客觀上難以引起一般人同情，亦無何顯
    可憫恕之處。從而，其與刑法第59條所規定之要件，已有不
    符，自無從依該條酌減其刑之適用，是被告及辯護人請求依
    該條規定酌減刑度，尚難採憑。
七、按量刑係法院就繫屬個案犯罪所為之整體評價，乃事實審法
    院之職權裁量事項，而量刑判斷當否之準據，則應就判決整
    體觀察為綜合考量，不可擷取其中片段遽為評斷。苟其量刑
    已以行為人之責任為基礎，並斟酌刑法第57條各款所列情狀
    ，在法定刑度內酌量科刑，無偏執一端，或濫用其裁量權限
    ，致明顯失出失入情形，自不得任意指為不當或違法（最高
    法院75年度台上字第7033號、104年度台上字第2577號判決
    意旨參照）。原審以行為人之責任為基礎，審酌被告知悉槍
    枝、子彈屬管制物品，存在高度之危險性，對社會治安造成
    危害甚鉅，極易傷及人身安全或剝奪人命，竟仍持有上開槍
    彈，並持槍為恐嚇行為，嚴重危害社會治安，所為惡性非輕
    ，應予非難。惟念被告犯後能坦承犯行，非無悔意。暨被告
    自陳教育程度為高中畢業，從事汽車修護之工作，須扶養母
    親、配偶及女兒，兼衡其素行、犯罪動機、手段與所生危害
    等一切情狀，就被告非法持有非制式手槍罪部分，量處有期
    徒刑5年4月，併科罰金5萬元，並就併科罰金部分，諭知易
    服勞役之折算標準。復說明：被告雖請求給予其緩刑之機會
    ，惟被告就非法持有非制式手槍犯行所處之刑，已逾刑法第
    74條第1項所規定得宣告緩刑之刑度，不符緩刑宣告之要件
    ，自無從對被告為緩刑之諭知。本院認原判決關於本案科刑
    之部分，已依刑法第57條各款所列情狀審酌，而為量刑之準
    據，經核並無量刑輕重失衡、裁量濫用之情形，而被告上訴
    請求從輕量刑之理由，已為原判決審酌時作為量刑之參考因
    子，或尚不足以動搖原判決之量刑基礎，難認有據。
八、綜上所述，被告之上訴，為無理由，應予駁回。
據上論斷，應依刑事訴訟法第368條，判決如主文。
本案經檢察官黃銘瑩提起公訴，檢察官劉榮堂到庭執行職務。
中　　華　　民　　國　　111 　年　　7 　　月　　28　　日
                  刑事第三庭    審判長法　官  陳連發
                                      法　官  何秀燕
                                      法　官  洪榮家　　
以上正本證明與原本無異。
如不服本判決應於收受送達後20日內向本院提出上訴書狀，其未
敘述上訴理由者，並得於提起上訴後20日內向本院補提理由書（
均須按他造當事人之人數附繕本）「切勿逕送上級法院」。
　　　　　　　　　　　　　　　　　　　書記官  謝麗首
中　　華　　民　　國　　111 　年　　7 　　月　　28　　日
附錄本案論罪科刑法條：　　
槍砲彈藥刀械管制條例第7條第4項
未經許可，持有、寄藏或意圖販賣而陳列第1項所列槍砲、彈藥
者，處5年以上有期徒刑，併科新臺幣1,000萬元以下罰金。
槍砲彈藥刀械管制條例第12條第4項
未經許可，持有、寄藏或意圖販賣而陳列子彈者，處5年以下有
期徒刑，併科新臺幣300萬元以下罰金。